【裁判字號】    98,抗,258
【裁判日期】    981203
【裁判案由】    假處分
【裁判全文】
臺灣高等法院臺南分院民事裁定  98年度抗字第258號
抗  告  人  乙 ○ ○
相  對  人  建瑞電機工程股份有限公司
法定代理人  甲 ○ ○
代  理  人  黃 仕 翰  律師
上列抗告人與相對人間請求假處分事件，對於中華民國98年08月
12日臺灣臺南地方法院98年度裁全字第2508號裁定，提起抗告，
本院裁定如下：
    主  文
抗告駁回。
抗告訴訟費用新台幣壹仟元由抗告人負擔。
    理  由
一、按債權人就金錢以外之請求，因請求標的之現狀變更，有日
    後不能強制執行，或甚難強制執行之虞，欲保全強制執行者
    ，得聲請假處分，民事訴訟法第五百三十二條及第五百三十
    八條第一項分別定有明文。又依同法第五百三十三條準用同
    法第五百二十六條第一、二項之規定，其請求及假處分之原
    因，應釋明之。前項釋明如有不足，而債權人陳明願供擔保
    或法院認為適當者，法院得定相當之擔保，命供擔保後為假
    處分。次按假處分僅為保全強制執行方法之一種，故苟合於
    上開假處分條件，並經債權人敘明假處分之原因存在，法院
    即得為准許假處分之裁定。至於所主張之實體上理由，是否
    正當，乃屬本案問題，非假處分裁判中所能解決（最高法院
    民國﹝下同﹞20年度抗字第05號裁定參照）。
二、本件債權人即相對人於原法院主張：坐落台南縣永康市○○
    段建號為九七八、九八一、九九九、一○○五、一○○六、
    一○○七、一○○八、一○○九、一○一○及一○二七等共
    十筆建物（下稱系爭建物，另詳附表所示），原登記為訴外
    人張崢強名下，然系爭建物實應為訴外人慧高精密工業股份
    有限公司（下稱慧高公司）所有，因慧高公司及其負責人呂
    樹泉另有負債，爰商得抗告人同意將系爭建物借名登記在其
    名下，嗣張崢強及抗告人遂依呂樹泉指示於九十七年四月一
    日以「買賣」為由，將系爭建物登記為抗告人所有。前開事
    實，已據呂樹泉於另案臺灣臺中地方法院檢察署（下稱臺中
    地檢署）九十七年七月十一日偵訊（97年度偵字第8204號）
    時自承：抗告人為其妹婿，渠可以移轉所有權等語；復據呂
    樹泉、抗告人於臺灣板橋地方法院檢察署（下稱板橋地檢署
    ）九十八年七月七日偵訊（98年度偵字第5745號）時供承：
    為避免他人強制執行，借名登記於抗告人名下等情，足為認
    定。按相對人為慧高公司及呂樹泉之債權人，因上揭不實登
    記，致使相對人雖有民事債權執行名義，卻無法強制執行實
    現債權，所受損害甚鉅。依上，訴外人慧高公司及呂樹泉確
    係為免受相對人依法聲請強制執行，始將系爭建物以「買賣
    」方式登記在抗告人名下，然其間確無任何買賣事實；是相
    對人自得依民法第二百四十二條前段規定，代位訴請抗告人
    將系爭建物移轉登記於訴外人慧高公司名下。又相對人雖得
    知慧高公司及呂樹泉上開損害債權行為，惟恐渠等與抗告人
    在相對人訴請移轉登記行為前，再將系爭建物出賣予第三人
    ，致日後將有不能執行之虞；爰依民事訴訟法第五百三十二
    條第一項規定，請准就抗告人所有系爭建物裁定准予假處分
    ，認相對人釋明未足，願提供擔保以代釋明等語；已據相對
    人提出協議書、土地及建物謄本、異動索引、偵查筆錄、本
    票裁定及其確定證明書、假扣押裁定等為證（見原法院卷第
    07至44頁）。原裁定依上開規定，認相對人聲請假處分，依
    其所提出之前揭文書等證據，可認有相當之釋明，至相對人
    所主張假處分之原因，雖未能盡釋明之責，惟相對人既陳明
    願提供擔保，應認已足補其釋明之欠缺；且於相對人聲請假
    處分後，抗告人就系爭建物即不得讓與、設定抵押、出租及
    其他一切處分行為，因而影響其對於系爭建物之支配，抗告
    人因此可能受有之損害，爰認應以系爭建物之價值約新台幣
    （下同）七百三十三萬四千五百元，此有相對人所提出之建
    物登記謄本在卷可按，並經原法院向臺南縣稅務局新化分局
    查明屬實，亦有臺南縣稅務局新化分局九十八年八月四日南
    縣稅新分二字第0980227977號函一份附卷可參（見原法院卷
    第58至60頁），依法定利率百分之五，參考目前各審級辦案
    期限，預估本件訴訟期間約為三年，並斟酌抗告人可能遭受
    之損害，爰定本件之擔保金額為一百六十五萬元，而准相對
    人以一百六十五萬元或同額之臺灣銀行無記名可轉讓定期存
    單，為抗告人提供擔保後，抗告人對於如附表所示之系爭建
    物不得讓與、設定負擔及為其他一切處分行為，經核並無不
    合。
三、抗告意旨略以：
  (一)訴外人呂樹泉前向相對人借款二千萬元，並以市價超過二千
    萬元之土地（雲林縣水林鄉○○段1079及72地號土地）作為
    債權之擔保，登記予相對人，則相對人何來受有損失可言？
  (二)板橋地檢署檢察官不起訴處分書（98年度偵字第5745號）理
    由三認：「訴外人呂樹泉當初有協議將執行標的之房地（即
    系爭建物）以每坪六萬元作價予告訴人（即相對人），惟嗣
    後因告訴人反悔，無法達成協議，始未能如期移轉給告訴人
    ；又本件系爭建物資料，皆係伊前案（臺中地檢署97年度偵
    字第8204號、臺灣臺中地方法院﹝下稱臺中地院﹞98年度易
    字第0497號）審理時主動提出，也會同對方至台南詢價，其
    並無隱匿財產之行為。」
  (三)按債權人就金錢請求以外之請求，欲保全強制執行者，得聲
    請假處分；次按請求及假扣押之原因，應釋明之。釋明如有
    不足，而債權人陳明願供擔保或法院認為適當者，法院得定
    相當之擔保，命供擔保後為假扣押；又關於假扣押之規定，
    於假處分準用之；民事訴訟法第五百三十二條第一項、第五
    百二十六條第一、二項及第五百三十三條前段分別定有明文
    。另假處分為保全程序之一種，原為在本案請求尚未經判決
    確定前，預防將來債權人勝訴後，因請求標的之現狀變更，
    有日後不能強制執行或甚難執行之虞者而設，若已有確定裁
    判不認債權人之權利存在，則其假處分之聲請，即屬不應准
    許（最高法院83年度台抗字第319號裁定參照）。
  (四)次按假處分係保全強制執行方法之一種，原為在本案請求尚
    未經判決確定以前，預防將來債權人勝訴後，因請求標的之
    現狀變更，有日後不能強制執行或甚難執行之虞者而設，至
    債權人聲請假處分所主張之權利，債務人對之有所爭執者，
    應於現在或將來有訴訟繫屬時，請求法院為本案之判決，以
    資解決，尚非聲請假處分時，先應解決之問題（最高法院69
    年台抗字第72號判例參照）。抗告人無日後不能強制執行或
    甚難執行之虞及脫產之情形，然相對人未就上揭主張舉證以
    釋明之，即就與其請求債權毫不相干之第三人（即抗告人）
    之財產聲請供擔保後為假處分，於法未合，不應准許。
四、經查：
  (一)本件相對人就聲請假處分的請求之原因已為明確之證明，至
    就主張假處分之原因，其釋明雖有不足，惟相對人既陳明願
    供擔保而聲請為假扣押，則揆諸前揭說明，應認已足以補其
    釋明之不足，法院即得為准許假處分之裁定。
  (二)至抗告人辯稱：訴外人呂樹泉前向相對人借款二千萬元，並
    以市價超過二千萬元之土地作為債權之擔保，並登記與相對
    人名下，相對人何來受有損失云云。惟按坐落雲林縣水林鄉
    ○○段一○七九及七二地號等二筆土地，原為訴外人呂樹泉
    之配偶陳春英所有，後移轉所有權予訴外人張樹德，並由相
    對人以上揭二筆土地向金融機構借貸二千萬元與慧高公司，
    惟借款清償期限屆至後，慧高公司及擔任連帶保證人之訴外
    人呂樹泉迄今仍未清償等情，有協議書及臺中地院九十八年
    度易字第四九七號刑事判決書各一份在卷可按（見原法院卷
    第07頁，本院卷第24至25頁）；究之，尚與本件假處分原因
    之認定無涉；易言之，此乃應待本案解決之問題，核與原裁
    定是否成立無關；亦即縱令抗告人所稱屬實，或有其他之抗
    辯、或實質上之法律爭執，亦係實體上問題，應另行起訴解
    決。況相對人於本院已再提出抗告人已將系爭建物委託大豐
    富房屋仲介集團臺南永華店代為租售之證明（見本院卷第32
    至33頁），而此則益徵本件請求標的即系爭建物，確有日後
    不能強制執行，或甚難強制執行之虞。因之，抗告人前揭所
    辯，自尚不能採為有利於其之認定。
  (三)又就債權人聲請假處分所主張之債權範圍，僅需從形式上審
    查證據資料即可，且對債務人因假處分所受損害，命債權人
    預供擔保者，其金額之多寡應如何認為相當，原屬於法院職
    權裁量之範圍，非當事人所可任意指摘。另法院為附條件之
    假處分裁定，命於債權人供擔保後得為假處分，此項擔保係
    備賠償債務人或受處分人所應受之損害，要之，對抗告人並
    無何不利或有違公平之情形。
  (四)依上，原法院裁定准相對人假處分之聲請，經核於法並無未
    合；抗告人抗告意旨指摘原裁定不當，求予廢棄，為無理由
    ，應予駁回。
五、據上論結，本件抗告為無理由，爰依民事訴訟法第四百九十
    五條之一第一項、第四百四十九條第一項、第九十五條及第
    七十八條，裁定如主文。
中    華    民    國    98    年    12    月    3     日
                  民事第三庭    審判長法  官  蘇清恭
                                      法  官  王浦傑
                                      法  官  張世展
上為正本係照原本作成。
本裁定除以適用法規顯有錯誤為理由外，不得再抗告。如提出再
抗告，應於收受送達後10日內委任律師為代理人向本院提出再抗
告狀（須附繕本），並繳納再抗告費新台幣1千元。
中    華    民    國    98    年    12    月    4     日
                                      書記官  吳秋賢
【附記】
民事訴訟法第495條之1第2項準用同法第466條之1第1、2項規定
：
(1)對於第二審判決上訴，上訴人應委任律師為訴訟代理人。但上
  訴人或其法定代理人具有律師資格者，不在此限。
(2)上訴人之配偶、三親等內之血親、二親等內之姻親，或上訴人
  為法人、中央或地方機關時，其所屬專任人員具有律師資格並
  經法院認為適當者，亦得為第三審訴訟代理人。
民事訴訟法第466條之2第1項：
  上訴人無資力委任訴訟代理人者，得依訴訟救助之規定，聲請
  第三審法院為之選任律師為其訴訟代理人。
不動產附表：
┌──────────────────────────────────────────┐
│附表：建物部分                                                                      │
├─┬───────────────────────┬─────┬──────────┤
│編│                                              │權利範圍  │                    │
│  ├───┬────┬────┬────┬────┼─────┤備               考 │
│號│縣  市│鄉鎮市區○   段   ○ ○  段 │建號    │應有部分  │                    │
├─┼───┼────┼────┼────┼────┼─────┼──────────┤
│1 │臺南縣│永康市  ○○○段  │        │978     │1/1       │課稅現值為707,100元 │
├─┼───┼────┼────┼────┼────┼─────┼──────────┤
│2 │臺南縣│永康市  ○○○段  │        │981     │1/1       │課稅現值為817,900元 │
├─┼───┼────┼────┼────┼────┼─────┼──────────┤
│3 │臺南縣│永康市  ○○○段  │        │999     │1/1       │課稅現值為803,900元 │
├─┼───┼────┼────┼────┼────┼─────┼──────────┤
│4 │臺南縣│永康市  ○○○段  │        │1005    │1/1       │課稅現值為601,700元 │
├─┼───┼────┼────┼────┼────┼─────┼──────────┤
│5 │臺南縣│永康市  ○○○段  │        │1006    │1/1       │課稅現值為601,700元 │
├─┼───┼────┼────┼────┼────┼─────┼──────────┤
│6 │臺南縣│永康市  ○○○段  │        │1007    │1/1       │課稅現值為529,000元 │
├─┼───┼────┼────┼────┼────┼─────┼──────────┤
│7 │臺南縣│永康市  ○○○段  │        │1008    │1/1       │課稅現值為529,000元 │
├─┼───┼────┼────┼────┼────┼─────┼──────────┤
│8 │臺南縣│永康市  ○○○段  │        │1009    │1/1       │課稅現值為600,300元 │
├─┼───┼────┼────┼────┼────┼─────┼──────────┤
│9 │臺南縣│永康市  ○○○段  │        │1010    │1/1       │課稅現值為572,600元 │
├─┼───┼────┼────┼────┼────┼─────┼──────────┤
│10│臺南縣│永康市  ○○○段  │        │1027    │1/1       │課稅現值為1,571,300 │
│  │      │        │        │        │        │          │元                  │
└─┴───┴────┴────┴────┴────┴─────┴──────────┘

司法院資訊處製作；財團法人民間司法改革基金會備份。
